臺灣嘉義地方法院刑事判決　　　　　　　100年度訴字第823號
公　訴　人　臺灣嘉義地方法院檢察署檢察官
被　　　告　邱俊榮
上列被告因違反毒品危害防制條例案件，經檢察官提起公訴（10
0年度毒偵字第1616號），因被告於本院準備程序中就被訴事實
為有罪之陳述，經本院合議庭裁定由受命法官獨任以簡式審判程
序審理，判決如下：
    主  文
邱俊榮施用第一級毒品，累犯，處有期徒刑拾月。
    犯 罪 事 實
一、邱俊榮前因施用毒品案件，經本院裁定送勒戒處所施以觀察
    、勒戒後，認有繼續施用毒品傾向，再經本院89年度毒聲字
    第1528號裁定令入戒治處所施以強制戒治，於民國90年3月
    22日停止戒治處分釋放出所，所餘戒治期間付保護管束，於
    90年10月10日期滿，經臺灣嘉義地方法院檢察署檢察官於90
    年10月19日以90年度戒毒偵字第305號為不起訴處分確定。
    於強制戒治執行完畢釋放後5年內，又因施用毒品案件，分
    別經本院94年度訴字第421號、94年度嘉簡字第1167號判決
    判處有期徒刑11月、6月確定，並經定應執行有期徒刑1年3
    月確定。再因施用毒品案件，分別經本院96年度訴字第806
    號及96年度訴字第970號、96年度嘉簡字第1988號判決有期
    徒刑8月、4月及9月、5月，並經本院定應執行有期徒刑1 年
    10月確定，又因施用毒品案件，經本院97年度訴字第626 號
    判決判處有期徒刑9月，上開應執行有期徒刑1年10月、9 月
    接續執行，於99年9月30日縮短刑期執行完畢，翌日出監。
    詎猶未戒除毒癮，復基於同時施用第一級毒品、第二級毒品
    之犯意，於100年7月20日上午11時許，在嘉義市○區○○路
    116號7樓租屋處，以將第一級毒品海洛因及第二級毒品甲基
    安非他命混和摻入玻璃球燒烤之方式，非法施用第一級毒品
    海洛因及第二級毒品甲基安非他命一次。嗣另為警逮捕，經
    其同意於100年7月21日12時53分許採尿送驗，結果呈現第一
    級毒品海洛因進入人體後經代謝作用所分解生成之可待因、
    嗎啡陽性反應，以及安非他命、甲基安非他命陽性反應。
二、案經嘉義市政府警察局移送臺灣嘉義地方法院檢察署檢察官
    偵查起訴。
    理  由
壹、程序部分：
一、被告邱俊榮所犯係死刑、無期徒刑、最輕本刑為3 年以上有
    期徒刑以外之罪，亦非高等法院管轄第一審案件，且被告於
    本院準備程序中，已就被訴事實為有罪之陳述（見本院卷第
    23頁），經告知簡式審判程序之旨後，被告及檢察官對於本
    件改依簡式審判程序審理均表示同意，經本院合議庭依刑事
    訴訟法第273 條之1第1項規定，裁定本件由受命法官獨任以
    簡式審判程序加以審理，是本件之證據調查，依刑事訴訟法
    第273條之2規定，不受同法第159條第1項、第161條之2、第
    161條之3、第163條之1及第164條至第170條有關證據提示、
    交互詰問及傳聞證據等相關規定之限制，合先敘明。
二、按施用第一、二級毒品為犯罪行為，毒品危害防制條例第10
    條定有處罰明文。故施用第一、二級毒品者，依前揭規定本
    應科以刑罰。惟基於刑事政策，對合於一定條件之施用者，
    則依同條例第20條、第23條之規定，施以觀察、勒戒及強制
    戒治之保安處分。又毒品危害防制條例於92年7月9日修正公
    布，自93年1月9日施行，其中第20條、第23條將施用毒品之
    刑事處遇程序，區分為「初犯」及「5年內再犯」、「5年後
    再犯」。依其立法理由之說明：「初犯」，經觀察、勒戒或
    強制戒治後，應為不起訴處分或不付審理之裁定；經觀察、
    勒戒或強制戒治執行完畢釋放後，「5 年內再犯」者，因其
    再犯率甚高，原實施之觀察、勒戒及強制戒治既已無法收其
    實效，爰依法追訴或裁定交付審理。至於經觀察、勒戒或強
    制戒治執行完畢釋放後，「5 年後再犯」者，前所實施之觀
    察、勒戒或強制戒治已足以遮斷其施用毒品之毒癮，為期自
    新及協助其斷除毒癮，仍適用「初犯」規定，先經觀察、勒
    戒或強制戒治之程序。從而依修正後之規定，僅限於「初犯
    」及「5年後再犯」2種情形，始應先經觀察、勒戒或強制戒
    治程序。倘被告於5年內已再犯，經依法追訴處罰，縱其第3
    次（或第3 次以上）再度施用毒品之時間，在初犯經觀察、
    勒戒或強制戒治執行完畢釋放5年以後，已不合於「5年後再
    犯」之規定，且因已於「5 年內再犯」，顯見其再犯率甚高
    ，原實施觀察、勒戒或強制戒治，已無法收其實效，即應依
    該條例第10條處罰。至於第3次（或第3次以上）施用毒品之
    時間，是否宜有期間限制？以多久為適宜？則分屬刑事政策
    、專門醫學之範圍，非審判機關所能決定，有待循立法途徑
    解決。（最高法院97年度第5次刑事庭會議參照）
三、查被告前因施用毒品案件，經本院裁定送勒戒處所施以觀察
    、勒戒後，認有繼續施用毒品傾向，再經本院89年度毒聲字
    第1528 號裁定令入戒治處所施以強制戒治，於90年3月22日
    停止戒治處分釋放出所，所餘戒治期間付保護管束，於90年
    10月10日期滿，經臺灣嘉義地方法院檢察署檢察官於90年10
    月19日以90 年度戒毒偵字第305號為不起訴處分確定。於強
    制戒治執行完畢釋放後5 年內，又因施用毒品案件，分別經
    本院94年度訴字第421 號、94年度嘉簡字第1167號判決判處
    有期徒刑11 月、6月確定，並經定應執行有期徒刑1年3月確
    定，有臺灣高等法院被告前案紀錄表在卷可按（見本院卷第
    35  至50頁）。是被告曾於經觀察、勒戒及強制戒治執行完
    畢釋放後5 年內再犯，而經依法追訴處罰，揆諸上揭說明，
    本件自無再經觀察、勒戒及強制戒治之必要，檢察官逕行起
    訴，即無不合。
貳、實體部分：
一、上開犯罪事實，業據被告坦承不諱（見本院卷第23頁、第32
    頁），且其施用毒品犯行，為警經其同意於100年7月21日12
    時53分許採集送驗之尿液，經以酵素免疫分析法（EIA）初
    步篩檢及氣相層析質譜儀法（GC／MS）確認鑑定，檢驗結果
    確呈現第一級毒品海洛因進入人體後經代謝作用所分解生成
    之可待因、嗎啡陽性反應，以及安非他命、甲基安非他命陽
    性反應，有勘察採證同意書、委託檢驗尿液代號與真實姓名
    對照認證單、台灣檢驗科技股份有限公司濫用藥物實驗室10
    0年8月15日KH/2011/00000000號濫用藥物檢驗報告在卷可資
    佐證（見警卷第12至14頁），足認被告上開任意性自白與事
    實相符，堪予採信。本件事證明確，被告犯行足堪認定，應
    依法論科。
二、查海洛因、甲基安非他命分別為毒品危害防制條例第2條第2
    項第1款所定之第一級毒品、同條項第2款之第二級毒品。核
    被告所為，係犯毒品危害防制條例第10 條第1項之施用第一
    級毒品、同條第2 項之施用第二級毒品罪。被告為施用而持
    有第一級毒品海洛因、第二級毒品甲基安非他命之低度行為
    ，分別為各該施用之高度行為所吸收，均不另論罪。被告以
    一行為同時施用第一級毒品海洛因及第二級毒品甲基安非他
    命，一行為而觸犯數罪名，為想像競合犯，應從重之施用第
    一級毒品罪處斷。被告前有如犯罪事實欄所示之前案紀錄，
    有上揭臺灣高等法院被告前案紀錄表在卷可參，其於受徒刑
    之執行完畢後5 年內故意再犯本件有期徒刑以上之刑之罪，
    為累犯，應依刑法第47 條第1項規定，加重其刑。爰審酌被
    告曾因施用毒品經裁定觀察、勒戒、強制戒治執行完畢，仍
    未能徹底戒絕毒品，而再犯本案，顯見其自制力不足，無法
    擺脫毒品，未能體悟施用毒品對自己、家人造成之傷害及社
    會之負擔，惟念及施用毒品本質上係戕害自身健康之行為，
    尚未嚴重破壞社會秩序或侵害他人權益，且被告坦承犯行、
    犯後態度尚可，及其打零工維生、經濟狀況未佳、國中肄業
    之教育程度等一切情狀，量處如主文所示之刑。
據上論斷，應依刑事訴訟法第273條之1第1項、第299條第1項前
段，毒品危害防制條例第10條第1項、第2項，刑法第11條前段、
第55條、第47條第1項判決如主文。
本案經檢察官李鵬程到庭執行職務。
中    華    民    國    100    年    12    月    23   日
                  刑事第四庭  法  官   胡修辰
以上正本證明與原本無異。
如不服本判決應於收受判決後10日內向本院提出上訴書狀，並應
敘述具體理由；其未敘述上訴理由者，應於上訴期間屆滿後20日
內向本院補提理由書（均須按他造當事人之人數附繕本）「切勿
逕送上級法院」。
中    華    民    國    100    年    12    月    23   日
                              書記官  林金福
附錄本案論罪科刑法條全文：
毒品危害防制條例第10條
施用第一級毒品者，處6月以上5年以下有期徒刑。
施用第二級毒品者，處3年以下有期徒刑。